臺灣板橋地方法院刑事判決　　　　　　　96年度訴字第2866號
公　訴　人　臺灣板橋地方法院檢察署檢察官
被　　　告　丁○○
選任辯護人　陳怡均律師
　　　　　　蔡雲璽律師
上列被告因違反槍砲彈藥刀械管制條例等案件，經檢察官提起公
訴（九十五年度偵字第二四三七六號），本院判決如下：
    主  文
丁○○未經許可，持有可發射子彈具殺傷力之改造手槍，處有期
徒刑參年貳月，併科罰金新台幣陸萬元，罰金如易服勞役，以新
台幣壹仟元折算壹日，扣案之仿FN廠半自動改造手槍貳枝（均含
彈匣，槍枝管制編號分別為0000000000號、0000
000000號）、土造子彈壹顆均沒收。
丁○○意圖為自己不法之所有，而侵占遺失物，處罰金新台幣捌
仟元，如易服勞役，以新臺幣壹仟元折算壹日，減為罰金新台幣
肆仟元，如易服勞役，以新臺幣壹仟元折算壹日；又變造國民身
分證及駕駛執照，足以生損害於公眾及他人，處拘役伍拾日，如
易科罰金，以新臺幣壹仟元折算壹日，減為拘役貳拾伍日，如易
科罰金，以新臺幣壹仟元折算壹日，扣案之變造戊○○國民身分
證、駕駛執照上換貼之丁○○相片各壹張，均沒收。又持有第二
級毒品，處拘役肆拾日，如易科罰金，以新臺幣壹仟元折算壹日
，減為拘役貳拾日，如易科罰金，以新臺幣壹仟元折算壹日，扣
案之第二級毒品大麻壹包（驗餘毛重零點陸捌公克）沒收銷燬之
。拘役部分應執行拘役肆拾日，如易科罰金，以新臺幣壹仟元折
算壹日，扣案之變造戊○○國民身分證及駕駛執照上換貼之丁○○相片各壹張，均沒收，第二級毒品大麻壹包（驗餘淨重零點陸
捌公克）沒收銷燬之。
    事  實
一、丁○○前曾因違反懲治盜匪條例案件，經最高法院以八十八
    年度臺上字第二七００號刑事判決判處有期徒刑十四年確定
    ，送監執行至民國九十二年十二月二十三日假釋出監並交付
    保護管束，嗣經撤銷假釋，應執行殘刑七年十九日，於九十
    六年五月十八日入監執行，目前仍在執行中（尚不構成累犯
    ），詎不知悔改，先後為下列行為：
  (一)丁○○於民國九十五年十月初某日，在臺北縣新莊市○○路
    ○段六十之三號二樓住處，發現戊○○之國民身分證及普通
    小型車駕駛執照（該國民身分證、駕駛執照，係戊○○於不
    詳時日，在臺北縣板橋市介壽公園附近之好樂迪KTV 內遺失
    ），竟意圖為自己不法之所有，將之侵占入己。又為規避警
    方查緝，而基於變造特種文書之犯意，於同年十月中旬某日
    ，在臺北縣新莊市○○路某處，以新臺幣（下同）八千元之
    代價，委託姓名、年籍不詳之成年人士，將其自己之照片換
    貼於前揭「戊○○」之國民身分證及駕駛執照，以此方式變
    造特種文書。
  (二)丁○○明知未經許可，不得持有可發射子彈具有殺傷力之槍
    枝及具有殺傷力之子彈，竟於九十五年七月、八月間某日，
    在臺北縣板橋後火車站附近之某體育用品店前，以一萬二千
    元之代價，向某姓名、年籍不詳之人士，購買具有殺傷力之
    仿FN廠半自動手槍製造之槍枝，換裝土造金屬槍管改造而成
    之改造手槍二枝（含彈匣二個，槍枝管制編號分別為000
    0000000號、0000000000號）、具殺傷力
    之土造子彈二顆（具直徑約八點七MM金屬彈頭），及非屬槍
    枝主要組成零件之槍一枝而持有之，並將之藏放在其上開住
    處及車號為一三三三－ＥＦ號之自小客車內。
  (三)丁○○明知大麻係屬毒品危害防制條例第二條第二項第二款
    所規定之第二級毒品，禁止非法持有，竟仍於不詳時、地，
    向姓名、年籍不詳綽號「茶壺」之成年男子，購買大麻一包
    （毛重零點七四公克、驗餘淨重零點六八公克）而持有之。
  (四)嗣於九十五年十月十八日下午四時許，在臺北縣土城市○○
    路○段二八二號「簡愛汽車旅館」五一０室內，為警查獲，
    於丁○○隨身被包內查扣經變造之戊○○國民身分證、駕駛
    執照，並經其同意，偕同警方分別前往其所駕駛之車號一三
    三三－ＥＦ號自用小客車內，與上址居所內搜索而扣得上開
    具殺傷力之改造手槍二枝、土造子彈二顆、槍管一支與大麻
    一包（毛重零點七四公克，驗餘淨重零點六八公克）等物。
二、案經臺北縣政府警察局移送臺灣板橋地方法院檢察署檢察官
    偵查起訴。
    理  由
一、證據能力之說明：
  (一)按被告之自白，非出於強暴、脅迫、利誘、詐欺、疲勞訊問
    、違法羈押或不正之方法，且與事實相符者，得為證據，刑
    事訴訟法第一百五十六條第一項定有明文。本案被告丁○○
    於警詢、檢察官偵查中有關其犯罪事實之自白，未抗辯有上
    開非任意性之情形，本院亦查無明顯事證，有上述不正訊（
    詢）問之情，應認該自白具有任意性，而有證據能力。
  (二)其次，內政部警政署刑事警察局九十五年十一月六日刑鑑字
    第０九五０一五九一四八號槍彈鑑定書所示鑑定意見（詳見
    臺灣板橋地方法院檢察署九十五年偵字第二四三七六號偵查
    卷第一五０至一五四頁），係該局依檢察機關概括授權囑託
    執行鑑定職務所出具之書面鑑定報告，依刑事訴訟法第一百
    五十九條第一項及同法第二百零八條第一項準用同法第二百
    零六條第一項之規定，係屬傳聞法則之例外，自均得作為證
    據。
  (三)按被告以外之人於偵查中向檢察官所為之陳述，除顯有不可
    信之情況者外，得為證據，刑事訴訟法第一百五十九條之一
    第貳項定有明文。本件證人戊○○於檢察官訊問時所為之證
    詞（詳見臺灣板橋地方法院檢察署九十五年度偵字第二四三
    七六號偵查卷第一六四頁至一六六頁），已踐行合法之具結
    程序，且查無證據證明有何顯不可信之情況，依前揭條文規
    定，戊○○此部分經具結所為之證述，自有證據能力。
  (四)末按，扣案經變造之「戊○○」國民身分證、駕駛執照各一
    張、改造手槍兩枝、土造子彈二顆、第二級毒品大麻一包（
    毛重零點七四公克）及臺灣檢驗科技股份有限公司濫用藥物
    檢驗報告二件，屬「非供述證據」，自無刑事訴訟法第一百
    五十九條第一項關於「傳聞法則」規定之適用，且核無違法
    取證之情事，亦與本案被告持有槍、彈，侵占、偽造特種文
    書及違反毒品危害防制條例等犯行具有關連性，亦有證據能
    力。
二、得心證之理由：
    訊據被告丁○○對於本件上開持有槍砲彈藥、侵占遺失物、
    變造特種文書、違反毒品危害防制條例等犯罪事實於警詢、
    檢察官偵查及本院審理時均坦承不諱，核與被害人戊○○指
    述被害情節相符，並有查獲小隊長己○○、偵查佐管大富、
    員警甲○○於審理時之證述明確。復有仿FN廠半自動手槍製
    造之槍枝，換裝土造金屬槍管改造而成之改造手槍二枝、土
    造子彈二顆、經變造之戊○○國民身分證、駕駛執照各一張
    、第二級毒品大麻一包（毛重零點七四公克）等物扣案可證
    ，再者扣案槍彈等物經送請鑑定結果，依內政部警政署刑事
    警察局九十六年十一月六日刑鑑字第０九五０一五九一四八
    號「槍彈鑑定書」認扣案之仿FN廠半自動手槍製造之槍枝，
    換裝土造金屬槍管改造而成之改造手槍二枝（均含彈匣）均
    具殺傷力，子彈五顆（其中直徑約八點七釐米之金屬彈殼，
    經採樣測試一顆，可擊發，認具殺傷力；直徑約八點零釐米
    之金屬彈殼三顆，採樣一顆，雖可擊發，惟發射動能不足，
    認不具殺傷力），此外，內政部警政署刑事警察局九十六年
    十一月九日刑鑑字第０九五０一六二五二九號「槍彈鑑定書
    」認扣案之槍管係屬金屬槍管，內具阻鐵，無法供組成具有
    殺傷力之槍枝使用。而大麻一包經臺灣檢驗科技股份有限公
    司九十六年十一月八日濫用藥物檢驗報告，檢測確實呈現大
    麻陽性反應。此有上開「槍彈鑑定書」二份、濫用藥物檢驗
    報告一件在卷可証（詳見臺灣板橋地方法院檢察署九十六年
    偵字第二四三七六號偵查卷第一四三頁、一五０頁至一五四
    頁及一五九頁至一六一頁）。是上開被告自白與事實相符，
    被告違反槍砲彈藥刀械管制條例、侵占遺失物、變造特種文
    書及違反毒品危害防制條例等犯行，足堪認定。
三、論罪科刑：
  (一)核被告所為係犯槍砲彈藥刀械管制條例第八條第四項之未經
    許可持有可發射子彈具有殺傷力之改造槍枝罪、同條例第十
    二條第四項之未經許可持有子彈罪、毒品危害防制條例第十
    一條第二項之持有第二級毒品罪、刑法第二百十二條變造特
    種文書罪、同法第三百三十七條侵占遺失物罪。而被告所犯
    上開未經許可持有可發射子彈具有殺傷力之改造手槍及子彈
    罪，係同時以一行為觸犯二罪名，屬想像競合，應從一重之
    槍砲彈藥刀械管制條例第八條第四項之未經許可持有具有殺
    傷力之改造手槍罪處斷。被告所犯未經許可持有可發射子彈
    具有殺傷力之改造槍枝罪、持有第二級毒品罪、變造特種文
    書罪及侵占遺失物罪，犯意各別，行為互殊，應分論併罰。
  (二)至辯護人雖以：由於被告當時並非於住所地被搜索，係主動
    於旅館內告知警方青山路也有藏放槍枝，且證人丙○○亦說
    警方沒有搜索，是被告主動告知槍枝藏放地點，應符合自首
    之要件云云置辯，按犯本條例之罪自首，並報繳其持有之全
    部槍砲、彈藥、刀械者，減輕或免除其刑，槍砲彈藥刀械管
    制條例第十八條第一項前段固定有明文，又對於未發覺之罪
    自首而受裁判者，得減輕其刑，但有特別規定者，依其規定
    ，亦為刑法第六十二條所明定，惟按所謂自首，須以犯人在
    犯罪未發覺之前，向該管公務員告知其犯罪，而不逃避接受
    裁判為要件（最高法院二十四年上字第一一六二號判例、六
    十三年臺上字第一一０一號判例意旨參照），其立法意旨乃
    在獎勵行為人悔改認過，且使國家之刑事追訴節省人力與物
    力，易於偵明犯罪之事實真相，而查關於本案查獲之經過，
    證人即臺北縣政府警察局刑事警察大隊小隊長己○○於審理
    中證稱：當時伊們依據通訊監察的內容得知被告進行毒品交
    易，後趕赴現場埋伏，等被告開門後並經其同意始入五一０
    室進行查緝動作，隨即查獲扣案之毒品及槍枝，然而在查獲
    本案前，被告就有被伊查獲過毒品、槍枝，所以伊在下樓至
    被告於旅館停車之處，詢問被告有無帶槍，被告一直否認，
    直到開車門時，被告發現無法閃避才承認有一把槍枝在駕駛
    座下面等語（詳見本院九十六年十月二十四日審理筆錄第三
    頁至第四頁）。又證人即臺北縣政府警察局刑事警察大隊員
    警甲○○於審理中證稱：當時伊和己○○小隊長一同至汽車
    旅館執行職務，於旅館房間內查獲毒品，並經過被告同意至
    其車內搜索，而該其一槍枝係於車內查獲，在查獲之前被告
    並無告知其藏有槍枝，之後伊懷疑其住所仍藏有毒品、槍枝
    ，故經過被告同意，請其帶伊至住所，並由伊搜索出槍枝，
    被告並無告訴伊等語（詳見本院九十六年十月二十四日審理
    筆錄第五頁至第六頁），並有卷附被告簽署之自願受搜索同
    意書、搜索扣押筆錄可佐（詳見臺灣板橋地方法院檢察署九
    十五年度偵字第二四三七六號偵查卷第四十二頁至四十七頁
    及五十二頁至五十五頁），依上開證人之證述，被告並非在
    員警未發覺前即供出其藏有槍枝之犯行，且一開始矢口否認
    之，直至事窗東發無法避免時始得供出，進而讓員警查獲，
    故本件被告所為不符合「自首」要件，無自首減輕或免除其
    刑規定之適用。證人即同案查獲之乙○○於本院審理時，雖
    證稱「我沒有到現場，但是我聽到警察在講的時候，是丁○○他自己交出來的」云云，核與上開證人己○○及甲○○上
    開所證不符，且證人乙○○既未於現場參予查獲槍枝之過程
    ，所述顯係其推測之詞，尚難採為被告主動自首之依據。而
    證人丙○○於九十六年十一月十四日本院審理時先證稱「（
    問：警察如何找到槍枝的？）我不知道，應該是他們有講吧
    。（何謂他們有講？）他們叫我站旁邊一點，說不關我的事
    ，我覺得莫名其妙。（妳有聽到丁○○與警察的對話嗎？）
    沒有聽的很清楚，只是他們有講，講的很小聲」等語（見本
    院九十六年十一月十四日筆錄），是證人陳嘉琪上開所證，
    其亦未完整見聞警員查獲槍枝之過程，自不得據為被告自首
    槍枝之依據，而其嗣後於本院審理時雖改稱「丁○○跟警察
    開門進來後，他有跟警察說槍在椅子或是椅桌大概在客廳的
    位置」云云，因陳嘉琪與被告原為男女朋友關係，關係親密
    ，上開所訴顯屬迴護之詞，尚難採信。
  (三)爰審酌被告犯罪之動機、目的、手段、生活狀況、品行、智
    識程度等一切情狀，分別量處如主文所示之刑，並就所宣告
    之罰金刑部分諭知易服勞役之折算標準，及就持有第二級毒
    品罪及變造特種文書罪科處拘役部分，定其應執行之刑，及
    諭知易科罰金之折算標準，以資懲儆。末查，中華民國九十
    六年罪犯減刑條例業經立法院制定，並業經總統於九十六年
    七月四日公布，自九十六年七月十六日起生效，茲因被告就
    侵占遺失物罪、變造特種文書罪及持有第二級毒品部分之犯
    罪時間在九十六年四月二十四日以前，係合於減刑條件，均
    應依中華民國九十六年罪犯減刑條例第二條第一項第三款、
    第七條、第九條、第十一條之規定，減如主文所示之刑，並
    定其應執行之刑，以示懲戒。
四、扣案仿FN廠半自動手槍製造之槍枝、換裝土造金屬槍管而成
    之改造手槍二支（含彈匣二個，槍枝管制編號分別為000
    0000000號、0000000000號）、土造子彈
    一顆（具直徑八點七釐米之金屬彈頭），依槍砲彈藥刀械管
    制條例第四條第一項第一款、第二款及第五條規定，非經許
    可不得製造、販賣、運輸、轉讓、出租、出借、持有、寄藏
    或陳列，均屬違禁物，應依刑法第三十八條第一項第一款規
    定宣告沒收。又扣案之第二級毒品大麻一包（驗餘淨重零點
    六八公克），依毒品危害防制條例第十八條第一項前段規定
    宣告沒收並銷燬之。又扣案變造之「戊○○」國民身分證、
    駕駛執照上換貼之丁○○相片各壹張，係被告所有供犯罪所
    用之物，業據其供明在卷，爰依刑法第三十八條第一項第二
    款規定宣告沒收。至鑑驗過程中取樣試射認具殺傷力之土造
    子彈一顆，業因鑑定需要擊發而失其違禁物之性質；另土造
    子彈三顆、金屬槍管分別經鑑定認不具殺傷力及內有阻鐵非
    屬於槍枝主要組成零件，並非違禁物，爰均不予宣告沒收，
    末此敘明。。
據上論斷，應依刑事訴訟法第二百九十九條第一項前段，槍砲彈
藥刀械管制條例第八條第四項、第十二條第四項，毒品危害防制
條例第十一條第一項、第十八條第一項前段、刑法第二百十二條
、第三百三十七條、第十一條前段、第五十五條、第四十一條第
一項、第四十二條第三項、第五十一條第六款、第三十八條第一
項第一款、第二款，刑法施行法第一條之一，中華民國九十六年
罪犯減刑條例第二條第一項第三款、第七條、第九條、第十一條
，判決如主文。
本案經檢察官藍海凝到庭執行職務。
中　　華　　民　　國　　96　　年　　12　　月　 20　　日
　　　　　刑事  第七庭  審判長法　官　  胡堅勤
                              法　官　  李君豪
                              法  官    吳佳穎
上列正本證明與原本無異。
如不服本判決，應於判決送達後10日內敘明上訴理由，向本院提
出上訴狀（應附繕本），上訴於臺灣高等法院。
           　　 　　　　　　　書記官　  梁宜庭
中　　華　　民　　國　　96　　年　　12　　月　 20　　日
附錄本案論罪科刑法條全文
中華民國刑法第337條
（侵占遺失物罪）
意圖為自己或第三人不法之所有，而侵占遺失物、漂流物或其他
離本人所持有之物者，處5百元以下罰金。
中華民國刑法第212條
（偽造變造特種文書罪）
偽造、變造護照、旅券、免許證、特許證及關於品行、能力服務
或其他相類之證書、介紹書，足以生損害於公眾或他人者，處1
年以下有期徒刑、拘役或3百元以下罰金。
槍砲彈藥刀械管制條例第8條
未經許可，製造、販賣或運輸鋼筆槍、瓦斯槍、麻醉槍、獵槍、
空氣槍或第4條第1項第1款所定其他可發射金屬或子彈具有殺傷
力之各式槍砲者，處無期徒刑或5年以上有期徒刑，併科新臺幣1
千萬元以下罰金。未經許可，轉讓、出租或出借前項所列槍枝者
，處5年以上有期徒刑，併科新臺幣1千萬元以下罰金。
意圖供自己或他人犯罪之用，而犯前二項之罪者，處無期徒刑或
7年以上有期徒刑，併科新臺幣1千萬元以下罰金。
未經許可，持有、寄藏或意圖販賣而陳列第1項所列槍枝者，處3
年以上10年以下有期徒刑，併科新臺幣700萬元以下罰金。
第 1 項至第 3 項之未遂犯罰之。
槍砲彈藥刀械管制條例第12條
未經許可，製造、販賣或運輸子彈者，處1年以上7年以下有期徒
刑，併科新台幣500萬元以下罰金。
未經許可，轉讓、出租或出借子彈者，處6月以上5年以下有期徒
刑，併科新台幣300萬元以下罰金。
意圖供自己或他人犯罪之用，而犯前二項之罪者，處3年以上10
年以下有期徒刑，併科新台幣700萬元以下罰金。
未經許可，持有、寄藏或意圖販賣而陳列子彈者，處5年以下有
期徒刑，併科新台幣300萬元以下罰金。
第 1 項至第 3 項之未遂犯罰之。
毒品危害防制條例第11條
持有第一級毒品者，處3年以下有期徒刑、拘役或新臺幣5萬元以
下罰金。
持有第二級毒品者，處2年以下有期徒刑、拘役或新臺幣3萬元以
下罰金。
持有專供製造或施用第一、二級毒品之器具者，處1年以下有期
徒刑、拘役或新臺幣1萬元以下罰金。
持有毒品達一定數量者，加重其刑至二分之一，其標準由行政院
定之。
